臺灣高等法院刑事裁定　　　　　　　　　　　　　　九十三年度毒抗字第五○一號
　　抗　告　人
　　即　被　告　甲○○
右抗告人因毒品危害防制條例案件，不服臺灣板橋地方法院九十三年度毒聲字第一六
五○號，中華民國九十三年十月八日裁定（聲請案號：九十三年度聲戒字第三○五號
），提起抗告，本院裁定如左：
    主  文
抗告駁回。
    理  由
一、原裁定以：被告甲○○因施用毒品，經裁定送臺灣台北看守所附設勒戒處所觀察
    、勒戒後，認有繼續施用毒品之傾向，有該所九十三年九月六日出具之有無繼續
    施用毒品之傾向證明書一份附卷可稽，因准檢察官之聲請，爰依毒品危害防制條
    例第二十條第二項規定，裁定令入戒治處所施以強制戒治等語。經核於法並無不
    合。
二、抗告意旨略以：原裁定徒憑「有無繼續施用毒品傾向評估標準紀錄表」作為判斷
    伊是否有繼續施用毒品傾向之唯一基礎，然卻未調查其評估內容是否真實，自欠
    妥適。況該紀錄表內所載之評估項目，既未附具相關證據，其評估內容是否客觀
    、公正，亦值商榷。再者，原法院非但未賦予伊辯論該紀錄表證明力之機會，亦
    未於裁判後七日內送達於伊，更有程序上之瑕疵，爰依法提起抗告，求予撤銷原
    裁定云云。
三、本院認為：
  (一)按有無繼續施用毒品傾向之評估標準，並非完全以受勒戒人勒戒後之結果為準，
    勒戒前之各種情況，仍應作為評估之依據。而依勒戒處所評分說明手冊規定，係
    以人格特質、臨床徵候及環境相關因素三項合併計算分數：(1)、分數一百分至七
    十一分，判定為有繼續施用毒品傾向。(2)、五十分至零分判定為無繼續施用毒品
    傾向。(3)、七十分至五十一分間判定有繼續施用毒品傾向之原則為有下列各項之
    一者：1.缺乏病識感或戒治動機者。2.第一級毒品使用者。3.有煙毒前科者。4.
    有礙家庭、社會和諧與安寧者。若無以上各項之一，惟判定者認為個案「有繼續
    施用毒品傾向」者，應在「有無繼續施用毒品傾向證明書」詳細說明欄內載明，
    並於綜合判斷項下勾選「有繼續施用毒品傾向」。判定者判定人格特質、臨床徵
    候及環境相關因素合計三項分數，固係供為判定者判定「有無繼續施用毒品傾向
    」之審酌標準，但非唯一標準。綜合評分者，應根據臨床實務，有具體事證，認
    為個案「有繼續施用毒品傾向」者，以綜合評分者所評估為準，此有「有無繼續
    施用毒品傾向」評估標準、評分說明手冊可按，足見該評估標準已具相當之客觀
    標準，合先敘明。
  (二)而被告甲○○此次執行觀察、勒戒結果，認有繼續施用毒品之傾向，此有臺灣台
    北看守所附設勒戒處所九十三年九月六日出具之「有無繼續施用毒品傾向證明書
    」及「有無繼續施用毒品傾向評估標準紀錄表」各一紙附卷可稽。而依上揭「有
    無繼續施用毒品傾向評估標準紀錄表」所載，被告在(1)人格特質之評估上，記載
    有關被告之毒品犯罪相關司法紀錄二筆，每筆十分，合計二十分。(2)臨床徵候方
    面，有戒斷症狀（二十分），有注射使用（十分），使用期間超過一年（十分）
    ，情緒及態度不良（十分），合計五十分。(3)環境相關因素，支持系統中出身破
    碎家庭，計二分。總得分為七二分。而醫師更在「有無繼續施用毒品傾向證明書
    」綜合判斷項下勾選「有繼續施用毒品傾向」。則該勒戒處所綜合評分者依個案
    之臨床實務及具體事證，判定抗告人為「有繼續施用毒品傾向」，依上開說明，
    尚無不合。
  (三)復衡以抗告人自八十一年起即有多次施用毒品之前科，而遭起訴判刑者亦有三件
    之多，有本院被告全國前案紀錄表在卷可稽，足認被告乃長期施毒者，其毒癮已
    深，確有繼續施用毒品之傾向。
  (四)綜上判斷，足認被告有繼續施用毒品傾向。抗告人空言辯稱上開評估標準紀錄表
    內容不實云云，自無可取，因認其抗告為無理由，應予駁回。
  (五)至於抗告人所辯原法院未賦予辯明證據證明力之機會，亦未於七日內送達該裁定
    ，有程序上瑕疵云云一節：
  1.按裁定之性質與判決不同，通常不以經當事人言詞辯論為必要，因而基於言詞審
    理原則所衍生之被告在場權與辯護權，於裁定程序則非當然有適用。
  2.而刑事訴訟法第二百二十七條第二項所指「自接受裁判原本之日起，至遲不得逾
    七日」之規定，不過乃訓示規定，於裁定之效力並無影響。何況，本件裁定正本
    於九十三年十月八日製作完成後，即已於同年月十五日以寄存送達方式送達至抗
    告人台北縣三峽鎮之住所，復再於同年十一月十七日送達另處所（即台灣台北戒
    治所），並由抗告人本人簽收，有各該送達證書在卷可稽，要難謂送達有何不合
    法之處。
  3.綜上，抗告人上開所辯，殊有誤會，併予指明。
據上論斷，應依刑事訴訟法第四百十二條，裁定如主文。
中　　　華　　　民　　　國　　九十三　　年　　 十二 　　月　　 二十 　　日
                              臺灣高等法院刑事第十四庭
  　                              審判長法  官  陳  祐  輔
                                        法  官  邱  瑞  祥
                                        法  官  洪  昌  宏
右正本證明與原本無異。
不得再抗告。
                                        書記官　廖  月  女
中　　　華　　　民　　　國　　九十三　　年　　 十二 　　月　　二十二　　日
